【裁判字號】    95,交聲,1642
【裁判日期】    951228
【裁判案由】    交管條例聲異
【裁判全文】
臺灣板橋地方法院交通事件裁定        95年度交聲字第1639號
原處分機關  交通部公路總局臺北區監理所蘆洲監理站
異  議  人
即受處分人  甲○○
上列受處分人因違反道路交通管理處罰條例案件，對於交通部公
路總局臺北區監理所蘆洲監理站於民國95年10月5 日所為北監蘆
字第裁46-ACV182609、裁46-ACV182610號違反道路交通管理事件
裁決書之裁決處分，聲明異議，本院裁定如下：
    主  文
原處分均撤銷。
甲○○汽車駕駛人，行經有燈光號誌管制之交岔路口闖紅燈，處
罰鍰新臺幣壹仟捌佰元，並記違規點數點。又汽車駕駛人，駕
駛汽車拒絕停車接受稽查而逃逸，處罰鍰新臺幣仟元，並記違
規點數壹點。
    理  由
一、原處分意旨略以：本件異議人即受處分人甲○○所有之車牌
    號碼CKG-109 號重型機車（下稱系爭機車），於民國93年12
    月25日凌晨0 時25分許，騎乘，在臺北市○○○路、長春路
    口，有「闖紅燈左轉」之違規後，復有「違反處罰條例之行
    為，拒絕停車接受稽查而逃逸」之違規事實，經臺北市政府
    警察局中山分局警員分別開立舉發通知單對系爭機車車主甲
    ○○逕行舉發。嗣異議人依法提出申訴，經原處分機關交通
    部公路總局臺北區監理所蘆洲監理站於95年10月5 日以北監
    蘆字第裁46-ACV182609、裁46-ACV182610號裁決書裁決，分
    別裁處異議人罰鍰新臺幣（下同）1,800 元及3,000 元等語
    。
二、異議意旨略以：異議人從未違規逃逸過，也未收到紅單，也
    未到過新生北路和長春路，爰依法聲明異議，請求撤銷原處
    分云云。
三、按行為後法律或自治條例有變更者，適用行政機關最初裁處
    時之法律或自治條例。但裁處前之法律或自治條例有利於受
    處罰者，適用最有利於受處罰者之規定，94年2 月5 日制定
    公布、95年2 月5 日施行之行政罰法第5 條定有明文。揆諸
    上開條文之立法理由，明定法律或自治條例變更時之適用，
    係採「從新從輕」之處罰原則，而所謂「從新從輕」原則，
    就行政罰而言，即該行政罰之適法性，原則上以原處分作成
    時之法律狀態為判斷基準，而非以行政法院判決時之法律狀
    態為判斷基準（最高行政法院95年度判字第335 號判決參照
    ) 。是堪認行政罰之法律變更，係以行政機關（交通案件則
    為監理機關或裁決所）裁處時作為比較基準。再按道路交通
    管理處罰條例前經立法院修正，相關條文於94年12月28日經
    總統修正公布，嗣經行政院以95年6 月23日行政院院臺交字
    第0950087685號令發布修正條文除第29條之2 、第31條、第
    31條之2 、第32條之1 、第42條、第73條、第82條至84條，
    自96年1 月1 日施行，其餘均自95年7 月1 日施行。是本件
    交通違規行為發生時係在前揭條例修正施行之前，而原處分
    機關交通部公路總局臺北區監理所蘆洲監理站裁決時，上述
    條例相關規定既已頒佈施行，且裁處前之法律亦未較有利於
    異議人，故本件自應適用裁處時已修正之道路交通管理處罰
    條例第53條第1 項、第60條第1 項及第63條第1 項第3 款、
    第1 款規定，合先敘明。
四、按汽車駕駛人，行經有燈光號誌管制之交岔路口闖紅燈者，
    處1,800 元以上5,400 元以下罰鍰；汽車駕駛人，駕駛汽車
    有違反本條例之行為，經交通勤務警察或依法令執行交通稽
    查任務人員制止時，不聽制止或拒絕停車接受稽查而逃逸者
    ，除按各該條規定處罰外，處3,000 元以上6,000 元以下罰
    鍰；又汽車駕駛人有第53條情形者，記違規點數3 點；有第
    60條第1 項情形者，記違規點數1 點，修正後道路交通管理
    處罰條例第53條第1 項、第60條第1 項、第63條第1 項第3
    款、第1 款分別定有明文。復按本條例之處罰，受舉發違反
    道路交通管理事件之受處罰人，認為受舉發之違規行為應歸
    責他人者，應於舉發違反道路交通管理事件通知單應到案日
    期前，檢附相關證據及應歸責人相關證明文件，向處罰機關
    告知應歸責人，處罰機關應即另行通知應歸責人到案依法處
    理。逾期未依規定辦理者，仍依本條例各該違反條款規定處
    罰。依本條例規定逕行舉發或同時併處罰其他人之案件，推
    定受逕行舉發人或該其他人有過失，修正後同條例第85條第
    3 項亦有規定。
五、經查：
（一）本件違規事實，業據證人即警員吳孟儀於本院訊問時，具
      結證稱：當時是93年12月25日凌晨0 點25分在新生北路、
      長春路口東北角執行路檢兼取締交通違規，發現系爭機車
      沿長春路西向東行駛，到新生北路紅燈左轉往北，我發現
      後，立即鳴笛及揮指揮棒，示意該車停下，該車見狀先減
      速預備停車，後來又突然加速往新生北路2 段45巷行駛，
      我馬上就把車牌號碼記下來，我記得當時有二個人，都是
      女生，騎走之後，後面的人還拍前面駕駛並且回頭看，之
      後回到警備隊將所抄寫之車牌號碼輸入電腦查明車主及地
      址後，逕行舉發；我確定我沒有抄錯，因為當時該車原先
      有減速準備停下來，我在那時候就用隨身小電腦把車牌記
      下來等情明確，並有本件舉發單影本2 紙附卷可稽。參以
      證人吳孟儀與異議人素不相識，亦無怨隙，當無甘冒自身
      觸犯偽證罪之風險而設詞誣攀異議人之理，另本件舉發時
      ，警員雖未當場拍照存證，然依道路交通管理處罰條例第
      7 條之2 第1 項第1 款、第4 款規定，汽車駕駛人有闖紅
      燈或不服指揮稽查而逃逸，因當場不能或不宜攔截製單舉
      發者，本得對汽車所有人逕行舉發處罰；且交通警員製單
      舉發違反道路交通處罰條例所列之違規事實，本質上係公
      務員依法執行職務之行為，如有枉法構陷或為不實記載之
      行為，亦需負擔嚴厲之刑事責任，國家並以此擔保公務員
      能忠實執行職務，故於未裝設自動感應攝影器材路段，就
      闖紅燈、攔檢未停不服取締等一瞬間突發之交通違規行為
      ，因無法期待警員於發現後能及時攝影取證，事實上亦僅
      能仰賴舉發警員目視為之，別無其他舉證之可能，如無其
      他證據顯示舉發員警有誤認或故意構陷之情事時，自難以
      舉發警員無法提出其他證據佐證，即認其所述不可採信。
      從而，證人吳孟儀上開證述，應屬可採，異議人所有之系
      爭機車於上開時、地闖紅燈及拒絕停車接受稽查而逃逸之
      事實，均堪以認定。
（二）至證人吳孟儀雖另證述：現在沒有辦法辨明是否為異議人
      所騎乘等語在卷，而無法認定本件實際違規駕駛人是否即
      係異議人之情，惟異議人既為系爭機車所有人，自可推定
      系爭機車為異議人事實上所管領，且異議人亦於本院自承
      系爭機車未曾遺失或遭竊，只是有時候會給朋友在住家附
      近騎乘等情，則系爭機車於違規當時之使用狀態，當應由
      異議人舉證，其迄今僅稱舉發當時系爭機車無人騎乘，並
      未提出相當之證據以供本院審酌、調查，故系爭機車前述
      之違規事實，仍應歸責於異議人，異議人所辯尚無可採。
（三）本件異議於實體上並無理由，已如前述，惟原處分機關對
      於異議人前揭違規情形，僅裁決罰鍰之處分，漏未併依道
      路交通管理處罰條例第63條第1 項第3 款、第1 款規定裁
      處異議人記違規點數三點及一點，其裁決內容自有未當。
      從而，異議人之異議雖無理由，然原處分既有前揭瑕疵而
      無可維持，即應由本院均撤銷原處分，自為裁罰如主文所
      示，以期適法。
據上論斷，依道路交通案件處理辦法第20條，裁定如主文。
中    華    民    國    95    年    12    月    28    日
                          交通法庭  法  官  張 兆 光
上列正本證明與原本無異。
如不服本裁定，應於裁定送達後5日內向本院提出抗告狀。
                                    書記官  曹 秋 冬
中    華    民    國    95    年    12    月    28    日


司法院資訊處製作；財團法人民間司法改革基金會備份。
